臺灣板橋地方法院民事判決　　　　　　　 94年度訴字第429號
原　　　告　甲○○
訴訟代理人　徐士斌律師
複 代 理人　丁○○
被　　　告　乙○○
上列當事人間請求第三人異議之訴事件，經本院於民國94年8月1
6日言詞辯論終結，判決如下：
    主  文
本院九十三年度民執全字第六五七九號被告與債務人大業實業社
間假扣押強制執行事件，就原告所有如附表所示機器貳台所為之
強制執行程序，應予撤銷。
訴訟費用由被告負擔。
    事實及理由
一、程序方面：本件被告未於最後言詞辯論期日到場，核無民事
    訴訟法第386 條各款所列情形，爰依原告聲請，由其一造辯
    論而為判決。
二、原告主張：
  (一)訴外人丙○○即大業實業社自民國（下同）91年5 月13日起
    至93年7 月31日止，陸續向原告借款多次，共計新台幣（下
    同）655,000 元，因無力償還，遂於93年9 月1 日簽訂與原
    告協議書1 紙（下稱系爭協議書），將其所有如附表所示機
    器2 台（下稱系爭機器）以577,500 元價格出售予原告，並
    以該金額抵償所積欠原告上開借款債務。因原告當時擬設立
    公司經營，依系爭協議書第2 條約定丙○○即大業實業社應
    於簽訂協議書後15日內，將系爭機器運抵原告指定之場所。
    惟原告當時未能覓妥適當場所經營，商請丙○○即大業實業
    社同意，在其原址於93年9 月22日設立名利實業有限公司（
    下稱名利公司）（為原告一人所成立之公司）經營，丙○○
    即大業實業社即於該日將系爭機器設備交付原告，由原告取
    得所有權，並由原告於同日出租予名利公司占有使用迄今，
    而丙○○即大業實業社已於94年1 月26日經核准停業在案。
    詎被告未經查證，即誤以為系爭機器為其債務人丙○○即大
    業實業社所有，而聲請鈞院執行查封（執行案號為93年執全
    字第4187號假扣押執行事件），顯係錯誤，爰依強制執行法
    第15條規定，提起第三人異議之訴等語。
  (二)丙○○將系爭機器出售交付被告後，已受僱為名利公司之員
    工，有扣繳憑單可稽。
  (三)聲明：如主文第一項所示。
三、被告則以：
  (一)否認原告所提借據影本10紙之形式及實質真正。且該等張借
    據之立據日分別自91年5 月起至93年7 月止，何以每張借據
    字體、用詞、印章皆相同，足見該等借據係臨訟造假。又大
    業實業社為獨資，丙○○既與原告為朋友關係，朋友間之借
    貸何須以大業實業社名義為借款人？原告主張先後借款10次
    予丙○○，然丙○○於91年5 月至93年7 月止期間內從未返
    還原告任何款項，原告卻持續借款予丙○○，亦與社會常情
    不合。又小額資金借貸多用本票，為社會常見之借貸方式，
    丙○○與原告本件借貸卻使用借據，均與常情不符。
  (二)被告會同執行法院人員前往大業實業社執行假扣押查封時，
    原大業實業社之員工現全部為名利公司員工，此種借屍還魂
    手法，顯係詐害債權人之手段。原告稱丙○○現為名利公司
    經理，於93年開始任職該公司，並提出丙○○93年度扣繳憑
    單為證，惟被告否認其形式真正，應為原告及丙○○所偽造
    等語，資為抗辯。
  (三)答辯聲明：駁回原告之訴。
四、兩造不爭執事實：
    被告以丙○○即大業實業社積欠渠票款533,000 元，並將隱
    匿財產為由，向本院聲請假扣押裁定（93年度裁全字第6579
    號裁定）准許後，經提供擔保，向本院聲請假扣押強制執行
    （93年度執全字第4187號保全程序事件），並於94年1 月11
    日由被告導引執行法院至大業實業社實施查封系爭機器，為
    兩造所不爭，復經本院調取上開執行卷宗查閱屬實。
五、本件兩造爭點厥為原告於查封前是否已取得系爭機器所有權
    ？經查：
  (一)原告主張自91年5 月13日起至93年7 月31日止，陸續借款予
    丙○○即大業實業社10次，總計655,000 元等事實，業據原
    告提出丙○○即大業實業社所出具之借據影本10紙為證。被
    告雖否認該等借據影本之形式真正，惟原告主張因與丙○○
    即大業實業社簽訂系爭協議書，由丙○○即大業實業社以系
    爭機器抵償所欠債務，故已將借據原本返還丙○○等語，並
    聲請訊問證人丙○○。嗣經證人丙○○於本院到庭並當場提
    出與原告所提影本相符之該等借據原本10紙為證，並結證證
    稱：該等借據係伊太太所寫，由伊親自簽名，因伊將大業實
    業社機器抵債給原告，故原告將該等借據原本返還予伊等語
    ，此有本院94年8 月16日言詞辯論筆錄可稽，據此，堪認該
    等借據形式上為真正，被告辯稱該等借據係偽造云云，尚非
    可採。
  (二)查證人丙○○所提出之借據原本10紙之日期及金額分別為：
    91年5 月13日、50,000元，91年7 月2 日，60,000元，
    91年7 月10日，110,000 元，91年9 月12日、100,000
    元，91年9 月28日、60,000元，91年10月21日、60,000
    元，91年12月2 日、95,000元，92年3 月31日、3,000
    元，92年10月16日、60,000元，93年7 月31日、30,000
    元，合計655,000 元，核與原告所提其名義之第一商業銀行
    存摺、世華銀行存摺內所載之提款時間與金額均相符，此有
    原告第一商業銀行存摺、世華銀行存摺影本各1 件為證，復
    經證人丙○○於本院到庭證述：伊確實於上開時間向原告借
    款各該次金額等語屬實（見本院94年8 月16日言詞辯論筆錄
    ），足認原告所主張陸續借款予丙○○即大業實業社共計65
    5,000 元乙節，堪可憑信。被告否認原告與丙○○即大業實
    業社間之上開借款云云，為不足取。
  (三)丙○○即大業實業社積欠原告上開金額欠款，嗣於93年9 月
    1 日與原告簽訂系爭協議書1 紙，約定以其所有系爭機器以
    577,500 元出售予原告，以抵償所積欠原告之借款債務（見
    系爭協議書第3 條），且系爭協議書第2 條約定丙○○即大
    業實業社應於簽訂協議書後15日內，將系爭機器運抵原告指
    定之場所（見系爭協議書第2 條）。因原告當時未能覓妥適
    當場所經營，其後方於93年9 月22日在大業實業社原址設立
    名利公司經營，訴外人丙○○即大業實業社即於該日將系爭
    機器設備交付原告，由原告出租予名利公司使用，丙○○則
    受僱於名利公司等事實，有系爭協議書、名利公司之基本資
    料查詢表、台北縣政府營利事業登記證、大業實業社之台北
    縣政府營利事業登記公示詳細資料、丙○○扣繳憑單等影本
    各1 件在卷可證，核與94年1 月11日執行法院現場查封當日
    ，證人丙○○在場提出名利公司營利事業登記證，暨訴外人
    陳燕玉並當場表示其為名利公司負責人所僱請之現場負責人
    ，現場所有物品機器設備均為名利公司所有等情相符，此有
    本院93年度民執全字第6579號假扣押執行事件卷內之94年1
    月11日假扣押執行筆錄可稽，堪認原告主張丙○○即大業實
    業社將系爭機器出售予伊，並於93年9 月22日交付系爭機器
    ，伊於查封前即為系爭機器所有權人等語，應可憑採。被告
    否認原告為系爭機器所有權人，尚非有據。
六、按第三人就執行標的物有足以排除強制執行之權利者，得於
    強制執行程序終結前，向執行法院對債權人提起異議之訴。
    強制執行法第15條前段定有明文。次按強制執行法第15條所
    謂就執行標的物有足以排除強制執行之權利者，係指對於執
    行標的物有所有權、典權、留置權、質權存在情形之一者而
    言（最高法院68年台上字第3190號判例參照）。本件原告於
    查封前即為系爭機器所有權人，業如前述，則其於本院93年
    度民執全字第6579號假扣押執行程序終結前，提起本件第三
    人異議之訴，請求撤銷上開強制執行程序，洵屬正當。
七、綜上，原告主張為系爭機器所有權人，基於強制執行法第15
    條規定提起第三人異議之訴，請求撤銷本院93年度民執全字
    第6579號假扣押強制執行程序，為有理由，應予准許。
八、本件事證已臻明確，兩造其餘主張及攻擊防禦方法，經審酌
    後認於本判決結果不生影響，爰不一一論述，附此敘明。
九、結論：原告之訴為有理由，依民事訴訟法第385 條第1 項前
    段、78條，判決如主文。
中　　華　　民　　國　　94　　年　　8 　　月　　30　　日
                  民事第一庭    法　官　陳翠琪
以上正本係照原本作成
如對本判決上訴，須於判決送達後20日內向本院提出上訴狀
中　　華　　民　　國　　94　　年　　9 　　月　　1 　　日
                                書記官　林進煌
